臺灣彰化地方法院民事裁定
110年度監宣字第165號
聲  請  人  陳振浪  

相  對  人  陳施宮  



關  係  人  陳振加  

            陳清來  

            陳姿螢  

上列聲請人聲請監護宣告事件，本院裁定如下：
    主      文
宣告陳施宮（民國00年0月0日生、國民身分證號碼：Z000000000
號）為受監護宣告之人。
選定陳振浪（民國00年0月00日生、國民身分證號碼：Z00000000
0號）為受監護宣告之人之監護人。
指定陳振加（民國00年00月0日生、國民身分證號碼：Z00000000
0號）為會同開具財產清冊之人。
聲請程序費用由受監護宣告之人負擔。
    理    由
一、聲請意旨略以：聲請人為相對人之子，相對人於民國109年
　　12月11日，因跌倒致腦部創傷，致不能為意思表示或受意思
    表示，或不能辨識其意思表示之效果。為辦理請領保險理賠
    事宜，爰依家事事件法第10章、第11章之規定，請求對相對
    人為監護宣告，為此請求選定聲請人為相對人之監護人，並
    指定相對人之子即關係人陳振加為會同開具財產清冊之人等
    語。
二、按對於因精神障礙或其他心智缺陷，致不能為意思表示或受
    意思表示，或不能辨識其意思表示之效果者，法院得因本人
    、配偶、四親等內之親屬、最近一年有同居事實之其他親屬
    、檢察官、主管機關、社會福利機構、輔助人、意定監護受
    任人或其他利害關係人之聲請，為監護之宣告，民法第14條
    第1項定有明文。次按受監護宣告之人應置監護人。法院為
    監護之宣告時，應依職權就配偶、四親等內之親屬、最近一
    年有同居事實之其他親屬、主管機關、社會福利機構或其他
    適當之人選定一人或數人為監護人，並同時指定會同開具財
    產清冊之人。法院為前項選定及指定前，得命主管機關或社
    會福利機構進行訪視，提出調查報告及建議。監護之聲請人
    或利害關係人亦得提出相關資料或證據，供法院斟酌。法院
    選定監護人時，應依受監護宣告之人之最佳利益，優先考量
    受監護宣告之人之意見，審酌一切情狀，並注意下列事項：
    (一)受監護宣告之人之身心狀態與生活及財產狀況。(二)受
    監護宣告之人與其配偶、子女或其他共同生活之人間之情感
    狀況。(三)監護人之職業、經歷、意見及其與受監護宣告之
    人之利害關係。(四)法人為監護人時，其事業之種類與內容
    ，法人及其代表人與受監護宣告之人之利害關係。民法第11
    10條、第1111條、第1111條之1分別定有明文。再按監護宣
    告之裁定，於裁定送達或當庭告知法院選定之監護人時發生
    效力；監護宣告裁定經廢棄確定前，監護人所為之行為，不
    失其效力，家事事件法第169條第1項、第170條第1項分別定
    有明文。
三、經查，聲請人所主張之事實，有同意書、親屬系統表、戶籍
    謄本、身心障礙證明影本(第1、7類、極重度)、秀傳醫療財
    團法人彰濱秀傳紀念醫院診斷證明書2紙等件為據，本案經
    衛生福利部彰化醫院梁孫源醫師做鑑定，前開鑑定醫師所為
    之鑑定意見認：「日常生活狀況：1.日常生活活動：個案目
    前不認得人，終日臥床，無法自行走動，無主動表達，目前
    進食由需他人由鼻胃管灌食，大、小便不會表示，留置尿管
    、尿袋，個案盥洗需他人協助，生活起居完全仰賴他人照顧
    ，目前仍需配戴氧氣鼻管協助呼吸。2.經濟活動能力：極重
    度障礙，無法表示。3.社會性：極重度障礙，對問話無法回
    應。」、「身體狀態：個案臥床，眼睛偶閉上，對叫喚無回
    應。留置鼻胃管，留置尿管、尿袋，四肢癱瘓，戴上氧氣鼻
    管協助呼吸。」、「精神狀態：(1)意識/溝通性：眼睛閉上
    ，對叫喚無回應，亦無主動表達。(2)記憶力：極重度障礙
    ，無法表示。(3)定向力：極重度障礙，無法表示。(4)計算
    能力：極重度障礙，無法表示。(5)理解·判斷力：極重度障
    礙，無法表示。(6)認知功能檢查：迷你心智量表（MMSE)得
    分0分，臨床失智評估量表(CDR)得分為4分，有極重度認知
    功能障礙。(7)行為：無法遵從任何指令。(8)情緒：淡漠、
    缺少表情變化。(9)思考、語言：無言語表達。」、「有關
    判斷能力判定之意見：不能管理處分自己財產。判定的依據
    ：個案民國109年12月11日跌倒致顱内出血致極重度失智，
    經手術治療及後續療養照顧，仍存在極重度認知功能障礙，
    個案目前迷你心智量表（MMSE)得分0分，臨床失智評估量表
    (CDR)得分為4分，有極重度認知功能障礙。個案理解能力、
    表達能力及判斷能力皆有極重度障礙。」、「回復可能性說
    明：恢復的可能性低，因個案民國109年12月11日頭部外傷
    至今已超過八個月，經手術治療及後續療養照顧，目前仍屬
    極重度失智，無顯著進步跡象，恢復的可能性低。」、「鑑
    定判定：(1)基於受鑑定人因頭部外傷致顱内出血致極重度
    失智，個案目前理解能力、表達能力及判斷能力 皆有極重
    度障礙，以致個案不能管理處分自己的財產，且回復之可能
    性低。(2)其障礙之程度，可為監護宣告。」等情，有衛生
    福利部彰化醫院110年8月31日彰醫精字第1100500316號函暨
    成年監護鑑定書一份在卷可稽。故聲請人聲請對相對人為監
    護之宣告，為有理由，應予准許，爰宣告相對人為受監護宣
    告之人。
四、本件相對人既經監護宣告，業如前述，揆諸前揭規定，自應
    為其選定監護人及指定會同開具財產清冊之人。查聲請人及
    關係人陳振加均為相對人之子，而相對人之配偶年事已高，
    此次跌倒腦傷前相對人多與聲請人同住照顧，故家族會議委
    由聲請人擔任相對人之監護人、關係人陳振加擔任會同開具
    財產清冊之人，堪認該2人均能盡力維護相對人之權益，且
    相對人之夫陳清來、子陳振加、女陳姿螢、媳施美惠均同意
    由聲請人擔任相對人之監護人，由關係人陳振加擔任會同開
    具財產清冊之人等情，並提出同意書、親屬系統表、戶籍謄
    本、秀傳醫療財團法人彰濱秀傳紀念醫院診斷證明書2紙、
    相對人之中華民國身心障礙證明正反面影本等件為證。本院
    審酌聲請人、關係人陳振加分別為相對人之長子及次子，與
    相對人關係非常密切，且均同戶籍，由渠等分別擔任相對人
    之監護人、會同開具財產清冊之人，應符合相對人之最佳利
    益，爰裁定如主文第2、3項所示。
五、末依民法第1113條準用同法第1099條、第1099條之1之規定
    ，於監護開始時，監護人陳振浪對於受監護宣告之人陳施宮
    之財產，應會同關係人陳振加於2個月內開具財產清冊，並
    陳報法院，於開具完成並陳報法院前，監護人對於受監護宣
    告之人之財產，僅得為管理上必要之行為，併此指明。
六、依家事事件法第164條第2項，裁定如主文。 
中　　華　　民　　國　　110 　年　　9 　　月　　30　　日
               家事法庭  法　　　官 王美惠
以上正本係照原本作成。
如對本裁定抗告，須於裁定送達後十日之不變期間內，向本院提
出抗告狀，並繳納抗告費新臺幣1千元。
中　　華　　民　　國　　110 　年　　9 　　月　　30　　日
                         書　記　官　林子惠